【裁判字號】    98,訴,751
【裁判日期】    980825
【裁判案由】    偽證
【裁判全文】
臺灣桃園地方法院刑事判決               98年度訴字第751號
公  訴  人  臺灣桃園地方法院檢察署檢察官
被      告  甲○○
                    （現於臺灣臺北戒治所強制戒治中）
上列被告因偽證案件，經檢察官提起公訴（98年度偵字第4479號
），經本院於審理時裁定改依簡式審判程序，判決如下︰
    主    文
甲○○證人於法官審判時，於案情有重要關係之事項，供前具結
，而為虛偽陳述，累犯，處有期徒刑伍月。
    事  實
一、甲○○前於(1)87年間因販賣第二級毒品案件，經本院以88年
    度第75號判決，判處有期徒刑7 年4 月，甲○○不服提起上
    訴，經台灣高等法院以88年度上訴字第3309號判決撤銷原判
    ，判處有期徒刑7 年4 月，甲○○不服提起上訴，經最高法
    院於於89年3 月2 日以89年度台上字第1153號，判處有期徒
    刑7 年4 月確定。(2)復因施用第一級毒品案件，經本院於89
    年10月6 日以88年度訴字第1422號判決，判處有期徒刑10月
    確定。(3)復因施用第二級毒品案件，經台灣新竹地方法院於
    91 年6月6 日以90年度易字第368 號判決，判處有期徒刑4
    月確定。上開案件，經台灣新竹地方法院以96年度聲字第
    865 號裁定，將(2)(3)減刑並與(1)定執行刑有期徒刑7 年9 月
    確定。甲○○於95年7 月27日經法院裁定假釋付保護管束出
    監，於97年1 月14日保護管束期滿未經撤銷視為執行完畢（
    原依台灣桃園地方法院檢察署95年度執更護字第572 號執行
    觀護，本應於97年7 月15日期滿，嗣因減刑，換發執行指揮
    書，依95年度執護字374 號執行觀護，於97年1 月14日保護
    管束期滿）。
二、甲○○前於民國96年4 月30日19時40分許，在桃園縣桃園市
    ○○路附近，以新臺幣（下同）5,000 元代價，自簡文財處
    購買第一級毒品海洛因1 包，俟簡文財經台灣桃園地方法院
    檢察署檢察官以販賣第一級毒品提起公訴。詎甲○○於97年
    5 月27日在臺灣桃園地方法院96年度訴字第1822號審理簡文
    財違反毒品危害防制條例案件為證人，在執行審判職務之公
    署即臺灣桃園地方法院法官審判時，就案情有重要關係之有
    無自簡文財處，以5,000 元購買海洛因之事項作證時，竟基
    於偽證之犯意，供前具結而虛偽證稱：未曾向簡文財拿取海
    洛因，因陳志明拜託才拿5,000 元還給簡文財等語。嗣簡文
    財所涉違反毒品危害防制條例案件，業經臺灣桃園地方法院
    於97年12月18日以96年度訴字第1822號判決，判處販賣第一
    級毒品處有期徒刑16年，簡文財不服提起上訴，而甲○○則
    於98年8 月3 日於本院審理其犯偽證之本案時，於上開簡文
    財涉嫌販賣第一級毒品案件仍於台灣高等法院審理中時，始
    供承其於上開案件審理中為上開虛偽之證述，而於所虛偽陳
    述之案件裁判確定前自白。
三、案件經台灣桃園地方法院函送臺灣桃園地方法院檢察署檢察
    官偵查起訴。
    理  由
一、認定犯罪事實所根據的證據及理由：
（一）被告甲○○於本院審理時自白前揭犯罪事實等語明確（見
      本院卷第14背頁）。
（二）證人陳志明雖於偵查中證述伊於97年5 、6 月間，向簡文
      財借戒指，再以戒指質當，嗣於97年6 、7 月間某日，託
      被告甲○○返還5 千元予簡文財之事實等語（見98偵4479
      號卷第37至40頁），然觀諸典當資料查詢作業及三民當舖
      於98年4 月20日函文各1 紙，可知證人陳志明未曾以戒指
      質當於上開當鋪之事實，足證陳志明前開證詞不足採信。
（三）證人即被告甲○○於96年7 月4 日警詢筆錄、本院96年度
      訴字第1822號案件於97年5 月27日審理筆錄、被告甲○○
      之證人結文1 份附卷可稽。
（四）綜上，被告之自白核與事實相符，應堪採信。本案事證已
      臻明確，被告前揭犯行洵堪認定。
二、論罪科刑的理由：
（一）按刑法上之偽證罪，為形式犯，不以結果之發生為要件，
      證人於供前或供後具結而就案情有重要關係事項，故為虛
      偽陳述，其犯罪即成立，而該罪所謂於案情有重要關係之
      事項，則指該事項之有無，足以影響於裁判之結果者而言
      ，至於其虛偽陳述，法院已否採為裁判或檢察官據為處分
      之基礎，或有無採為基礎之可能，皆於偽證罪之成立無影
      響（最高法院71年度台上字第8127號、84年度台上字第
      3949號判例可資參照）。查被告於本院98年度訴字第1822
      號案件中之審判中證述，雖未經本判決所援用，然其為虛
      偽陳述係關乎本案被告究有無為本案犯罪事實之重要爭點
      ，該陳述內容當與案情具有重要關係。核被告甲○○所為
      ，係犯刑法第168 條之偽證罪。
（二）查被告有事實欄一所載之犯罪前科執行情形，有臺灣高等
      法院被告全國前案紀錄表、臺灣高等法院前案案件異動查
      證作業在卷可稽，其受有期徒刑執行完畢後，5 年內再犯
      有期徒刑以上之本罪，為累犯，均應依刑法第47條第1 項
      之規定，加重其刑。
（三）刑法第172 條減刑之適用：
    1.按刑法第172 條之規定，並不專在獎勵犯罪人之悛悔，而
      要在引起偵查或審判機關之易於發見真實，以免被誣告人
      終於受誣，故不論該被告之自白在審判前或審判中，自動
      或被動，簡單或詳細，一次或二次以上，並其自白後有無
      翻異，苟其自白在所偽證之案件裁判確定以前，即應依該
      條減免其刑。
    2.查被告甲○○涉嫌違反毒品危害防制條例案件，由臺灣高
      等法院以98年度上訴字第1300號案件審理，於98年7 月29
      日辯論終結，於同年8 月12日宣判，是被告甲○○於其所
      虛偽陳述之案件裁判確定前，即於本案98年8 月3 日本案
      審理中自白，有上開審理筆錄、本院辦理刑事案件電話記
      錄查詢表1 只在卷可稽（見本院卷第14頁以下、第31頁）
      ，是依上開意旨，應依刑法第172 條規定減輕其刑，並依
      法先加後減之。
（四）量刑理由之說明：
      爰審酌被告以證人身分作證時，竟就案情重要事項為虛偽
      證言，足以使國家刑事追訴、審判陷於錯誤之危險，妨害
      司法正義之實現，且其有事實欄所載之前案記錄（有台灣
      高等法院被告前案紀錄表附卷可稽），素行不良，本應嚴
      罰重懲。念及其於審理中即時自白犯行，態度尚稱良好，
      併參酌其生活狀況、品行、智識程度、犯罪之動機、目的
      、手段、所生危害等一切情狀，爰量處如主文所示之刑，
      以資懲儆。
三、適用之法律：刑事訴訟法第273 條之1 、第299 條第1 項前
    段，刑法第168 條、第47條、第172 條。
本案經檢察官林安紜到庭執行職務。
中    華    民    國    98    年    8    月    25     日
                  刑事第一庭  法  官  顧正德
以上正本證明與原本無異。
如不服本判決應於收受判決後10日內向本院提出上訴書狀，並應
敘述具體理由。其未敘述上訴理由者，應於上訴期間屆滿後20日
內向本院補提理由書 (均須按他造當事人之人數附繕本)「 切勿
逕送上級法院」。
                              書記官  冒佩妤
中    華    民    國    98    年    8     月    26    日
附錄本件論罪科刑之法條：
中華民國刑法第168條
（偽證罪）
於執行審判職務之公署審判時或於檢察官偵查時，證人、鑑定人
、通譯於案情有重要關係之事項，供前或供後具結，而為虛偽陳
述者，處7 年以下有期徒刑。
中華民國刑法第172條
（偽證、誣告自白減免）
犯第 168 條至第 171 條之罪，於所虛偽陳述或所誣告之案件
，裁判或懲戒處分確定前自白者，減輕或免除其刑。
中華民國刑法第47條
（累犯）
受徒刑之執行完畢，或一部之執行而赦免後，五年以內故意再犯
有期徒刑以上之罪者，為累犯，加重本刑至二分之一。
第 98 條第 2 項關於因強制工作而免其刑之執行者，於受強制工
作處分之執行完畢或一部之執行而免除後，五年以內故意再犯有
期徒刑以上之罪者，以累犯論。


司法院資訊處製作；財團法人民間司法改革基金會備份。
